【裁判字號】    89,易,501
【裁判日期】    891214
【裁判案由】    傷害
【裁判全文】
臺灣嘉義地方法院刑事判決                          八十九年度易字第五一號
    公  訴  人  臺灣嘉義地方法院檢察署檢察官
    被      告  乙○○
    選任辯護人  莊安田
右列被告因傷害案件，經檢察官提起公訴（八十九年度偵字第一七四九號），本院判
決如左：
    主  文
乙○○無罪。
    理  由
一、公訴意旨略以：被告乙○○因向告訴人甲○○催討本票票款不成，竟基於傷害之
    犯意，於民國八十九年二月一日十五時許，在嘉義市○○路台灣嘉義地方法院檢
    察署（下簡稱嘉義地檢署）法警室左後側門前，徒手毆打甲○○胸腹部，致甲○
    ○受有胸腹部挫傷二處之傷害，因認乙○○涉犯傷害罪嫌；公訴人認被告涉犯傷
    害罪嫌，係以告訴人之指訴、告訴人之驗傷診斷書一紙為據，甫以被告亦自承於
    前開時、地確曾與告訴人碰面並催討債務，而推論被告可能因催討債務出手毆傷
    告訴人。
二、按犯罪事實應依證據認定之，無證據不得推定其犯罪事實。又不能證明被告犯罪
    者，應諭知無罪之判決，刑事訴訟法第一百五十四條、第三百零一條第一項前段
    分別定有明文。而認定不利於被告之事實，須依積極證據，苟積極證據不足為不
    利於被告事實之認定時，即應為有利於被告之認定，更不必有何有利之證據。又
    告訴人之指訴係以使被告受刑事訴追為目的，是其陳述是否與事實相符，仍應調
    查其他證據以資審認，最高法院著有判例可循（最高法院三十年上字第八一六號
    、五十二年台上字第一三００號判例參照）。訊據被告乙○○固坦稱於於前開時
    、地巧遇告訴人到嘉義地檢署開庭，但堅決否認有毆打告訴人，辯稱：告訴人曾
    向被告借款新台幣（下同）六萬元，於八十九年二月一日十五時許，被告恰前往
    嘉義地檢署找朋友聊天，巧遇告訴人，乃上前詢問告訴人何時還錢，告訴人即要
    被告到嘉義地檢署鄰嘉義市○○路門外等候，惟當告訴人出來後同時有二位嘉義
    市警察局公園派出所之警員林信雄、陳尚典（應係「陳上田」之誤）亦到場，告
    訴人即向該二名警員指稱遭毆打，其始與該二名警員回到派出所處理，被告並未
    傷害告訴人等語。
三、經查：（一）經本院傳訊告訴人甲○○到庭固指稱：「在嘉義地檢署一樓法警室
    前面，我甫開完偵查庭，沿著走廊要走到大門途中，被告即揪住我，左手抓住我
    的胸前，右手捶擊我的胸膛約二至三分鐘，當時在場有六、七位法警，但是被告
    還是公然毆打我，林次郎、鄧金發則站在稍遠處，我從來沒有見過被告，當天侵
    占案件的偵查庭傳訊林次郎和我，鄧金發、乙○○陪同林次郎一同到檢察署，該
    侵占案件係林次郎告我的，我也有告林次郎竊盜。我被毆打掙脫後，曾經找法警
    室某位法警向他求救，卻不受理會，被告有繼續放話脅迫稱出地檢署後要打死我
    ，我即用在走廊上之公用電話撥一一零報警，請警察來保護我，警察來之前我就
    站在法警室門外，經過了十幾分鐘，二位警員來了，要帶我出地檢署，乙○○還
    等在地檢署門口並繼續當著警察的面公然向我脅迫稱要打死我，警察說一起到警
    局處理，我們就一起回到警局製作筆錄」（參本院八十九年十月十二日調查筆錄
    ）；（二）然而證人即八十九年二月一日下午在嘉義地檢署執行勤務之法警吳哲
    雄到庭則供稱：「（問：是否有看到此件爭執？告訴人是否曾經向法警室求援？
    ）我有在辦公室內，沒有看到任何異狀，也沒有任何同仁說有人來求援。」（參
    本院八十九年十月二十六日調查筆錄），依證人吳哲雄所為證述，並無告訴人所
    指發生在嘉義地檢署法警室外之衝突，亦無告訴人所稱有人向法警室求援竟未受
    理會之情，顯與告訴人之指訴內容不符；（三）當日到嘉義地檢署門口處理之警
    員陳上田、林信雄到庭，陳上田稱：「（問：八十九年二月一日下午是否你到地
    檢署現場去處理？過程如何？）是，當時我們在外面巡邏，公園派出所接到無線
    電通報，我們過去就看見地檢署門前被告與告訴人發生爭執，二人對罵，我們問
    甲○○，他向我們稱遭被告毆打，我們請他跟我們到派出所處理，然後我們請備
    勤人員陳進興過來，之後就交給備勤人員，我們繼續巡邏。」，林信雄稱：「如
    證人陳上田所言。一般我們的處理程序被害人我們會請他自行到派出所作筆錄，
    當時我只是要盤查被告乙○○，陳進興到場後他說認識被告，我們就交給陳進興
    處理，當時並未發現告訴人有明顯傷痕，只是向我們指稱遭被告乙○○毆打。」
    等語（參本院八十九年十一月三十日調查筆錄）；證人陳進興到庭則稱：「我是
    負責乙○○警訊筆錄，如警卷所載。當天據報前往處理的是小隊長陳上田、警員
    林信雄二人先到場處理，再通知我到地檢署門口，我到場時乙○○正與兩位警員
    拉扯、爭執，我則上前安撫他，說到派出所詳細說明就好，並向陳信雄說被告是
    我朋友，我相信他不會跑掉，可讓他自行到所說明，陳、林二人首肯後，繼續巡
    邏，我則回派出所，過了差不多十分鐘，被告才到派出所。我到時已經沒看見甲
    ○○；被告到派出所後，我要求他做筆錄，為他所拒絕，他要求要想清楚後再做
    ，約想了一個多鐘頭，其間甲○○也到警局報案，乙○○恰在旁，甲○○即指明
    要告被告，我就先做甲○○的筆錄；做完筆錄，甲○○在警局與被告有口角爭執
    ，後來甲○○離開後，我才找乙○○作筆錄。」（參本院八十九年十月二十六日
    調查筆錄）；從吳哲雄、陳上田、陳進興上開供述內容，其等均未目睹被告有毆
    打告訴人之情；（四）復衡諸常情，告訴人所指其於嘉義地檢署內遭受被告毆打
    ，既於日間上班期間（八十九年二月一日十五時許），豈有可能在嘉義地檢署內
    發生此般衝突而無人趨前處理？況告訴人之指訴內容顯與吳哲雄之證言相違，已
    如前述；而當日到場處理、製作筆錄之警員陳上田、林信雄、陳進興等人到庭亦
    均供稱並未目睹告訴人所指遭被告毆打之情；從而僅憑告訴人一人有瑕疵之指述
    ，輔以驗傷診斷書，尚無從據以認定驗傷診斷書上之傷害確為被告所為，此外，
    復查無其他積極證據足證被告有公訴人所指犯行，揆諸前開法條判例意旨，自應
    為被告無罪之諭知。
據上論斷，應依刑事訴訟法第三百零一條第一項，判決如主文。
本案經檢察官林俊良到庭執行職務。
中    華    民    國      八十九      年    十二      月      十四    日
                                      臺灣嘉義地方法院刑事第一庭
                                          法  官  黃國益
右正本證明與原本無異。
如不服本判決，應於判決送達後十日內，向本院提出上訴狀。
                                          書記官  蔡金保
中    華    民    國      八十九      年    十二      月      十九    日


司法院資訊處製作；財團法人民間司法改革基金會備份。
